【裁判字號】    92,上訴,89
【裁判日期】    920225
【裁判案由】    毒品危害防制條例
【裁判全文】
臺灣高等法院臺中分院刑事判決               民國九十二年度上訴字第八九號
    上  訴  人  臺灣南投地方法院檢察署檢察官
    被      告  乙○○  男  二.
    指定辯護人  本院公設辯護人  郭博益
右上訴人因被告違反毒品危害防制條例案件，不服臺灣南投地方法院中華民國九十一
年十月三十日第一審判決（民國九十一年度訴字第三六０號，起訴案號：臺灣南投地
方法院檢察署民國九十年度偵字第二八一二號），提起上訴，本院判決如左：
    主      文
上訴駁回。
    理      由
一、公訴意旨略以：被告乙○○基於意圖營利之概括犯意，先由年籍不詳綽號「高腳
    」者處購得第一級毒品海洛因及第二級毒品安非他命，隨即於民國（下同）九十
    年四月初某日起至同年六月底止，對外以其所有之行動電話接受欲購買毒品者之
    電話訂購，並約定地點，加價以海洛因每小包新臺幣（下同）一千元至二千元不
    等價格、安非他命每小包二千元之價格，在南投市○○路三四三巷十二號四樓處
    ，將第一級、第二級毒品海洛因、安非他命販賣予購買者。被告以上開方式，於
    右開時間內，連續在前揭地點，販賣第一級毒品海洛因予廖文毅約五、六次、李
    勝錄約五、六次及販賣第二級毒品安非他命予廖文毅三、四次。嗣於九十年七月
    一日下午五時三十分，南投縣警察局南投分局警員查獲廖文毅販毒案（另案以九
    十年度偵字第二三四四號起訴），經廖文毅指證、協助查獲上情，因認被告涉犯
    毒品危害防制條例第四條第一項、第二項之販賣第一、二級毒品罪嫌云云。
二、本件公訴人認被告乙○○涉有右揭販賣第一、二級毒品罪嫌，無非係以證人廖文
    毅、李勝錄於警訊、偵查中之證述，且經調閱證人廖文毅所有之Ｚ000000
    000號行動電話，其自九十年五月一日起至同年六月七日止，計與被告所有之
    Ｚ000000000號行動電話通話聯繫多達一百次，有通聯紀錄及統計表各
    一份附卷足佐，為其論罪之依據。惟訊據被告堅決否認有何販賣第一、二級毒品
    之犯行，辯稱：伊並無販賣毒品海洛因及安非他命，廖文毅之毒品係向綽號「高
    腳」之人購買，且伊與李勝錄處得不好，廖文毅及李勝錄所言不實。伊因有吸食
    毒品，該二人皆有請伊吸食，故彼此有電話聯絡。該二人為求供出賣主得以減刑
    ，而故意誣陷伊等語。
三、按犯罪事實應依證據認定之，無證據不得推定其犯罪事實；不能證明被告犯罪，
    應諭知無罪之判決，刑事訴訟法第一百五十四條、第三百零一條第一項定有明文
    。又認定不利於被告之事實，須依積極證據，苟積極證據不足為不利於被告事實
    之認定時，即應為有利於被告之認定，更不必有何有利之證據，此經最高法院著
    有三十年上字第八一六號判例可稽。而證人為不利於被告之陳述，與被告處於相
    反之立場，其所述難免有不盡真實之處，虛偽之危險性甚大，自非完全真實無疵
    ，為擔保其真實性，非別求其他證據以增強其證明力，殊不足為認定犯罪事實之
    唯一資料，故須其陳述無瑕疵可指，而就其他方面調查又與事實相符，始足據為
    判決之基礎。
四、 經查：
  (一)證人廖文毅所使用之Ｚ000000000號行動電話，自九十年五月一日起至
    同年六月七日止，計與被告所有之Ｚ000000000號行動電話通話聯繫多
    達一百次，固有通話明細清單一份附卷可稽，惟此僅能證明證人廖文毅與被告有
    電話聯繫而已，無法作為被告有販賣第一級、第二級毒品之證據。而證人廖文毅
    於原審九十一年九月十二日調查時已證稱：「我只知道乙○○有在施用毒品，我
    不知道他（指乙○○）是不是有在賣毒品。警訊時是因為警察說如果我講出跟誰
    買的就會判比較輕，所以我才說我曾經向乙○○拿過毒品」等語。查本件固係因
    證人廖文毅於九十年七月一日下午五時三十分為警查獲伊在南投縣南投市○○里
    ○○○路與府南二街口與案外人劉士豪從事毒品交易乙案（即九十年偵字第二三
    四四號），經證人廖文毅指證始查獲被告涉犯右揭販賣第一、二級毒品罪嫌，惟
    查證人廖文毅於該案警局初訊時係供稱：伊遭查獲之毒品海洛因、安非他命係向
    綽號「阿偉」，年約三十歲之男子所購買等語（見九十年偵字第二三四四號卷第
    三頁正面）；嗣於翌日檢察官訊問時，關於毒品來源亦僅供稱：伊係向綽號「阿
    偉」之人所購買等語，均未供稱係向被告購買毒品海洛因及安非他命等情，然卻
    遲至九十年七月六日經檢察官指揮警員借提追查共犯時，始又供稱：伊於九十年
    四月初至同年六月底，至南投縣南投市○○路三四三巷十二號美滿天下大樓四樓
    ，找被告購買毒品海洛因五、六次及購賣毒品安非他命三、四次乙節，苟證人廖
    文毅確有向被告購買毒品，自應於警局初訊時即供出毒品來源以邀減刑之寬典，
    當無遲至為警查獲五日後始供出上情之理，此實有違常情。又證人廖文毅既因涉
    有販賣毒品罪嫌為警查獲，則證人廖文毅或係因無法提供綽號「阿偉」者之年籍
    供警追查，乃轉而指稱係向年籍明確之被告購買毒品，企求因供出毒品來源而得
    以減輕其刑，實非無可能，伊所為對被告不利之供述，既有利於己而與被告利害
    關係相反，即難僅憑伊片面之詞，即認定被告有販賣毒品海洛因及安非他命之犯
    行。
  (二)又證人李勝錄固於警訊中證稱：「我只曾與簡瑩忠向乙○○購買過毒品，我是經
    簡瑩忠介紹才認識乙○○的，我與簡瑩忠都是向乙○○購買海洛因毒品，共向乙
    ○○購買五、六次毒品」、「我知道尚有簡怡琴向乙○○購買毒品」等語（見偵
    卷第二十七頁背面及第二十八頁正面），復於原審九十一年六月二十日調查時證
    稱：「我曾經向乙○○買過海洛因，平常我要買毒品我都打被告手機的號碼，我
    從朋友簡瑩忠那邊知道乙○○有在賣毒品，被告手機號碼我也是從簡瑩忠那邊知
    道的，一開始我與簡瑩忠各出一半的錢一起購買，後來我就自己獨自出錢去買」
    等語。惟查證人簡瑩忠於原審九十一年九月十二日調查時已結證稱：「沒有人跟
    我打聽過哪裡有毒品的來源，我也沒有介紹別人給他電話去跟電話使用人購買毒
    品。買毒品我都是自己一個人去買或是跟綽號阿忠的人一起合買。我認識的阿錄
    仔（指李勝錄）與阿華（指被告）他們原本就認識，我沒有給手機號碼，我不知
    道阿華（指被告）有沒有在賣毒品」等語，而證人李勝錄於九十一年九月二十六
    日原審調查時與證人簡瑩忠當庭對質後，已改稱：「簡瑩忠沒有給我阿華（指被
    告）的電話號碼，我之前記錯了，阿華（指被告）的電話我是向其他朋友要來的
    ，我從來沒有與簡瑩忠一起共同出錢向阿華（指被告）買過海洛因或安非他命」
    、「我都是打電話給乙○○，但是到乙○○家賣我毒品的人都是水果明，不是乙
    ○○」等語，是證人李勝錄警訊中之證述即有與事實不符之處，其證述前後不一
    ，已有瑕疵，自難據為不利被告之認定。又證人簡怡琴於原審九十一年七月二十
    五日調查時亦結證稱：伊並無向被告買過毒品，伊與被告不熟，被告曾透過伊胞
    弟問伊能否找到賣海洛因的人，因為被告毒癮發作，伊也是毒癮要發了，想找毒
    品海洛因來施用等語，被告既尚須透過證人簡怡琴之胞弟向染有施用毒品陋習之
    證人簡怡琴探詢毒品來源以供己施用，可見被告所有之毒品海洛因供己施用猶有
    未足，當無餘裕再供其販售他人以圖利，益徵證人李勝錄前開指證被告有販賣毒
    品海洛因之證言，不足採信。被告上開所辯並無販賣毒品海洛因及安非他命等語
    ，應堪採信。
五、綜上所述，公訴人所舉前開證據均不足證明被告確有販賣第一級毒品海洛因及第
    二級毒品安非他命之犯行，此外，復查無其他積極證據足資證明被告犯罪，被告
    之犯罪行為尚屬不能證明。
六、原審因認被告犯行尚屬不能證明，而為無罪判決之諭知，核無不合，檢察官上訴
    意旨略以：被告所涉之販毒事實，已據證人廖文毅、李勝錄等於警訊、偵查中證
    稱綦詳，且有通聯足憑，事證已甚明確，原審未及斟酌審判，難認原判決允當，
    請撤銷原判決，就被告另涉之該竊盜罪嫌另為適當之判決等語，指摘原判決不當
    。惟查證人廖文毅、李勝錄所為之證言及通聯等，均經原審一一予以審酌，且所
    指被告另涉竊盜罪嫌部分，固與本案並非屬於裁判上之一罪，無從併予審理，檢
    察官之上訴為無理由，應予駁回。
七、 據上論斷，應依刑事訴訟法第三百六十八條，判決如主文。
本案經檢察官甲○○到庭執行職務。
中        華        民        國  九 十 二  年     二     月   二十五   日           日
                                  臺灣高等法院臺中分院刑事第九庭
                                        審判長法  官  陳  筱  珮
                                              法  官  趙  春  碧
                                              法  官  吳  重  政
右正本證明與原本無異。
檢察官得上訴。
被告不得上訴。
如不服本判決應於收受送達後十日內向本院提出上訴書狀，其未敘述上訴之理由者並
得於提起上訴後十日內向本院補提理由書（均須按他造當事人之人數附繕本）。
                                              書記官  林  育  德
中        華        民        國  九 十 二  年     二     月   二十六   日
                                                                        Ｋ


司法院資訊處製作；財團法人民間司法改革基金會備份。
